臺灣彰化地方法院刑事判決
110年度交訴字第53號
公  訴  人  臺灣彰化地方檢察署檢察官 
被      告  張高田



上列被告因過失致死案件，經檢察官提起公訴（110年度偵字第3
786號），被告於準備程序中，就被訴事實為有罪之陳述，本院
合議庭裁定改由受命法官獨任進行簡式審判程序，判決如下：
    主    文
張高田犯汽車駕駛人，無駕駛執照駕車，因過失致人於死罪，處
有期徒刑陸月，如易科罰金，以新臺幣壹仟元折算壹日。
    犯罪事實
一、張高田僅領有自用小客車之駕駛執照，未領有自用大貨車之
    駕駛執照。其於民國109年12月3日10時許，駕駛車牌號碼00
    0-00號自用大貨車，沿彰化縣溪州鄉三圳村莊內巷莿仔埤圳
    第二放水路由東往西方向（起訴書誤載為西向東方向）行駛
    ，嗣於同日10時26分許，行經該路段與莊內巷口時，適廖清
    揚騎乘車牌號碼000-000號重型機車，沿莊內巷由南往北方
    向（起訴書誤載為北往南方向）行進。張高田本應注意車輛
    行經未劃設車道線、行車分向線或分向限制線之道路，時速
    不得超過30公里，及行經無號誌之交岔路口，應減速慢行，
    作隨時停車之準備，且當時天候晴、日間自然光線、柏油路
    面乾燥、無缺陷、無障礙物、視距良好，並無不能注意之情
    事，竟疏未注意及此，反而以時速50公里之速度超速貿然通
    過上揭路口，而廖清揚亦疏未注意車輛行至無號誌之交岔路
    口，同為直行車時，左方車應暫停讓右方車先行。致張高田
    車輛於上揭路口與廖清揚所騎之機車發生碰撞，廖清揚因而
    人車倒地，受有上肢及右下肢變形、右臉頰嚴重撕裂傷、顱
    顏創傷併顏面骨折、肢體多發擦挫傷骨折等傷害，雖經緊急
    送往北斗鎮卓醫院就醫，仍因到院前已無心跳、血壓而不治
    。張高田於肇事後犯罪未經發覺前，主動向到場處理之警員
    陳明為肇事者，自首並接受裁判。
二、案經臺灣彰化地方檢察署檢察官據報相驗後簽分偵辦起訴。
    理    由
一、按除被告所犯為死刑、無期徒刑、最輕本刑為3 年以上有期
    徒刑之罪或高等法院管轄第1 審案件者外，於前條第1 項程
    序進行中，被告先就被訴事實為有罪之陳述時，審判長得告
    知被告簡式審判程序之旨，並聽取當事人、代理人、辯護人
    及輔佐人之意見後，裁定進行簡式審判程序；除簡式審判程
    序、簡易程序及第376 條第1 款、第2 款所列之罪之案件外
    ，第1 審應行合議審判，刑事訴訟法第273 條之1 第1 項、
    第284 條之1 分別定有明文。本件被告張高田所涉係死刑、
    無期徒刑、最輕本刑為3 年以上有期徒刑之罪或高等法院管
    轄第1 審案件以外之罪，並於本院行準備程序時就被訴事實
    為有罪之陳述，本院合議庭依前揭規定，經評議結果，裁定
    改由受命法官獨任行簡式審判程序。是本案之證據調查，依
    刑事訴訟法第273 條之2 規定，不受同法第159 條第1 項、
    第161 條之2 、第161 條之3 、第163 條之1 及第164 條至
    第170 條規定之限制，核先敘明。
二、認定被告犯罪之各項證據及理由
  ㈠上揭犯罪事實，業據被告張高田於警、偵訊、本院準備程序
    及審理時中均坦承不諱（見相驗卷第25至28頁、第113至117
    頁；本院卷第43頁、第45頁、第74頁），核與證人即被告雇
    主林俊吾於警詢中、證人即被害人家屬廖月女於警詢、偵訊
    時所證述之情節相符（見相驗卷第29至31頁、第35至36頁、
    第111至113頁；偵卷第17至18頁），且有道路交通事故現場
    圖、道路交通事故調查報告表(一)(二)-1各1份、現場照片2
    8張、監視器錄影擷取照片2張、彰化縣警察局舉發違反道路
    交通管理事件通知單1紙、肇事人自首情形紀錄表、卓醫院
    死亡相驗病例摘要各1份、車輛詳細資料報表2件（車號000-
    00號、820-CBY號）、證號查詢機車駕駛人、證號查詢汽車
    駕駛人各1份、監視器擷取照片1張、臺灣彰化地方檢察署相
    驗筆錄、相驗屍體證明書（含相驗照片27張）、彰化地檢署
    檢驗報告書、交通部公路總局臺中區監理所彰化縣區車輛行
    車事故鑑定會鑑定意見書（彰化縣區0000000案）各1份等附
    卷可稽（見相驗卷第39頁、第41至69頁、第73頁、第79至81
    頁、第95至97頁、第107頁、第119頁、第125至137頁、第14
    7至157頁，第167至171頁；本院卷第79至87頁）。足徵被告
    任意性自白與事實相符。
  ㈡按行車速度，依速限標誌或標線之規定，無速限標誌或標線
    者，未劃設車道線、行車分向線或分向限制線之道路，時速
    不得超過三十公里；又行經無號誌之交岔路口，應減速慢行
    ，作隨時停車之準備，道路交通安全規則第93條第1項第1、
    2款分別定有明文。又行至無號誌或號誌故障而無交通指揮
    人員指揮之交岔路口，同為直行車或轉彎車者，左方車應暫
    停讓右方車先行，道路交通安全規則第102條第1項第2款亦
    有明定。被告駕車行經前揭路段，而依當時天候晴等情況，
    並無不能注意之情事，竟以時速4、50公里之速度超速，業
    據被告於警詢及偵訊中所自承（見相驗卷第27頁、第115頁
    ），且疏未注意未減速慢行，作隨時停車之準備，適被害人
    廖清揚騎乘重型機車行經上開交岔路口，亦疏未注意左方車
    應暫停讓右方車先行，致二車發生碰撞，足見被告確有過失
    ，且交通部公路總局臺中區監理所彰化縣區車輛行車事故鑑
    定會鑑定意見書（彰化縣區0000000案）（見相驗卷第167至
    171頁）亦同此認定。至於被害人廖清揚騎乘重型機車行經
    無號誌而無交通指揮人員指揮之交岔路口，亦未注意左方車
    應暫停讓右方車先行，致二車發生碰撞，此一過失不影響被
    告前揭過失行為之認定，附此敘明。
  ㈢被告之前述駕駛行為，難辭其過失之責，而其過失行為與被
    害人廖清揚死亡結果之發生，實具有相當因果關係無訛。
  ㈣綜上所述，本案事證明確，應依法論科。
三、論罪科刑：
　㈠按汽車駕駛人，無駕駛執照駕車、酒醉駕車、吸食毒品或迷幻藥駕車、行駛人行道或行經行人穿越道不依規定讓行人優 先通行，因而致人受傷或死亡，依法應負刑事責任者，加重 其刑至2分之1，道路交通管理處罰條例第86條第1 項定有明 文；又刑法總則之加重，係概括性之規定，所有罪名均一體 適用；刑法分則之加重，係就犯罪類型變更之個別犯罪行為 予以加重，成為另一獨立之罪名。道路交通管理處罰條例第 86條第1 項關於汽車駕駛人，行經行人穿越道不依規定讓行 人優先通行，因而致人受傷或死亡，依法應負刑事責任者， 加重其刑至2分之1之規定，係就刑法第276條第1項之過失致 人於死罪、同條第2項之業務過失致人於死罪，同法第284條 第1項之過失傷害（及致重傷）罪、同條第2項之業務過失傷 害（及致重傷）罪之基本犯罪類型，對於加害人為汽車駕駛 人，於從事駕駛汽車之特定行為時，於行經行人穿越道之特 定地點，不依規定讓行人優先通行，因而致人受傷或死亡之 特殊行為要件予以加重處罰，已就上述刑法第276條第1、2項，同法第284 條第1、2項各罪犯罪類型變更之個別犯罪行 為予以加重，而成另一獨立之罪名，自屬刑法分則加重之性 質（最高法院99年度台非字第198號判決參照)。則道路交通 管理處罰條例第86條第1 項中「無駕駛執照駕車」、「酒醉 駕車」、「吸食毒品或迷幻藥駕車」、「行駛人行道」既與 「行經行人穿越道不依規定讓行人優先通行」均屬就刑法第 276條第1、2項及同法第284條第1、2項各罪犯罪具特殊要件 時予以加重處罰之規定，乃就犯罪類型變更之個別犯罪行為 予以加重，自屬刑法分則加重之性質而成為另一獨立之罪名 。查被告於本案車禍事故發生時僅領有普通自小客車之駕駛執照，並未考領有自用大貨車汽車之駕駛執照乙節，有證號查詢汽車駕駛人資料在卷可考（見相驗卷第81頁），則被告有無照駕駛之情形，亦可認定。是核被告張高田所為，係犯係犯道路交通管理處罰條例第86條第1 項、刑法第276 條之汽車駕駛人無駕駛執照駕車犯過失致死罪，並依法加重其刑。
　㈡被告在未經有偵查犯罪職權機關或公務員發覺其為犯人前，
    主動向到現場處理之彰化縣警察局交通警察隊北斗分隊警員
    自首為肇事者並接受裁判，有彰化縣警察局道路交通事故肇
    事人自首情形紀錄表1份附卷可佐（見相驗卷第69頁），爰
    依刑法第62條前段之規定減輕其刑，並依法先加而後減之。
　㈢又被告於上開時間係駕駛車牌號碼000-00號自用大貨車，沿
    彰化縣溪州鄉三圳村莊內巷莿仔埤圳第二放水路由東往西方
    向行駛，而被害人廖清揚騎乘車牌號碼000-000號重型機車
    ，沿莊內巷由南往北方向行進之情，除據被告於警詢中供述
    在卷外（見偵卷第26頁），核與證人廖月女於警詢中證述相
    符（見偵卷第30頁），並有職務報告、道路交通事故現場圖
    及GOOGLE街景圖各1份在卷可參（見本院卷第53頁、第63至6
    5頁），起訴書誤載被告之行向為由西往東方向，被害人之
    行向為由北往南方向，應予更正，附此敘明。
　㈣爰審酌被告沒有讀書，現從事臨時工，日薪新臺幣（下同）5
    00元，月入約幾千元至1萬5千元間，離婚，小孩均已成年，
    離婚二十幾年均未與妻子、小孩聯繫，目前獨居，經濟狀況
    勉持之生活情況（見本院卷第75頁），並考量其因行經無號
    誌交岔路口，未減速慢行，作隨時停車之準備，反超速行駛
    ，而致發生本案車禍，被告之行為經交通部公路總局臺中區
    監理所彰化縣區車輛行車事故鑑定會鑑定，認為有如上過失
    程度，惟被害人亦同有行至無號誌交岔路口，左方車未暫停
    讓右方車先行之過失，有交通部公路總局臺中區監理所彰化
    縣區車輛行車事故鑑定會鑑定意見書（彰化縣區0000000案
    ）在卷可稽，暨其犯後坦承犯行，然未能與被害者家屬達成
    和解，被害人家屬請求從重量刑等語（見本院卷第76頁），
    以及其所生危害等一切情狀，量處如主文所示之刑，並諭知
    易科罰金之折算標準。
據上論斷，應依刑事訴訟法第273條之1第1項、第299條第1 項前
段，道路交通管理處罰條例第86條第1項，刑法第11條前段、第2
76條、第62條前段、第41條第1項前段，刑法施行法第1條之1第1
項，判決如主文。　
本案經檢察官陳鼎文提起公訴，檢察官陳詠薇到庭執行職務。
中　　華　　民　　國　　110 　年　　8 　　月　　19　　日
                  刑事第三庭    法  官  黃齡玉
以上正本證明與原本無異。
如不服本判決應於收受判決後20日內向本院提出上訴書狀，並應
敘述具體理由。其未敘述上訴理由者，應於上訴期間屆滿後20日
內向本院補提理由書( 均須按他造當事人之人數附繕本) 「切勿
逕送上級法院」。
告訴人或被害人對於判決如有不服具備理由請求檢察官上訴者，
其上訴期間之計算係以檢察官收受判決正本之日期為準。
中　　華　　民　　國　　110 　年　　8 　　月　　19　　日
                                書記官  謝儀潔
附錄本案論罪科刑法條:
中華民國刑法第276條
因過失致人於死者，處5年以下有期徒刑、拘役或50萬元以下罰
金。
道路交通管理處罰條例第86條
（刑責之加重及減輕）
汽車駕駛人，無駕駛執照駕車、酒醉駕車、吸食毒品或迷幻藥駕
車、行駛人行道或行經行人穿越道不依規定讓行人優先通行，因
而致人受傷或死亡，依法應負刑事責任者，加重其刑至二分之一
。
汽車駕駛人，在快車道依規定駕車行駛，因行人或慢車不依規定
，擅自進入快車道，而致人受傷或死亡，依法應負刑事責任者，
減輕其刑。